【裁判字號】    89,交訴,130
【裁判日期】    891219
【裁判案由】    過失致死
【裁判全文】
臺灣新竹地方法院刑事判決                        八十九年度交訴字第一三０號
    公  訴  人  臺灣新竹地方法院檢察署檢察官
    被      告  甲○○
右列被告因過失致死案件，經檢察官提起公訴（八十九年度偵字第四四八一號），本
院判決如左：
    主  文
甲○○因過失致人於死，處有期徒刑參月，如易科罰金，以參佰元折算壹日，緩刑貳
年，緩刑期內付保護管束。
    事  實
一、甲○○於民國八十九年四月五日上午十時五十分許，騎乘車號ＸＴＣ－０３５號
    重型機車，沿新竹市○○路，由新竹市往新竹縣竹北市方向行駛，行經新竹市○
    ○路○段七八八號對面，本應注意車前狀況，並隨時採取必要之安全措施，以避
    免危險之發生，及汽車超車時，應顯示左方向燈並於前車左側保持半公尺以上之
    間隔超過，而當時之路況雖係雨天、路面濕潤，然路面並無缺陷、且無障礙物，
    視距良好，並無不能注意之情形，猶貿然未與前方由鍾偉連所騎乘之自行車保持
    行車安全間隔，甲○○因未警戒前方人車動態，疏未注意，又未保持行車安全間
    隔，終因超車不當，擦撞同向前方之鍾偉連所騎乘之自行車左側把手，致使鍾偉
    連重心失衡，而人車倒地，造成鍾偉連顱骨破裂合併顱內出血，甲○○肇事後，
    於犯罪未被有偵查犯罪職權之機關或公務人員發覺前，即以其行動電話報警及呼
    叫救護車，並等候救護車之到來，並隨同救護車與鍾偉連一同至醫院，自首同時
    接受警員製作筆錄而願意接受裁判，惟鍾偉連雖經送醫急救，仍於同月八日下午
    二時三十分許因上開傷勢過重不治死亡。
二、案經臺灣新竹地方法院檢察署檢察官相驗後簽分偵查起訴。
    理  由
一、訊據被告甲○○對於右揭時地駕駛重型機車，疏未注意車前狀況及超車不當而導
    致被害人鍾偉連死亡之事實，業據被告於本院審理時坦承不諱，並有道路交通事
    故調查報告表一紙、照片十八幀及檢察官履勘現場筆錄一紙附卷可稽。且被害人
    鍾偉連確因本件車禍肇致顱骨破裂合併顱內出血而死亡，亦經臺灣新竹地方法院
    檢察署檢察官督同法醫師相驗屬實，製有勘驗筆錄、相驗屍體證明書、驗斷書各
    一紙在卷足憑。
二、按汽車行駛時，駕駛人應注意車前狀況，並隨時採取必要之安全措施；汽車超車
    時，應顯示左方向燈並於前車左側保持半公尺以上之間隔超過，行至安全距離後
    ，再顯示右方向燈駛入原行路線，道路交通安全規則第九十四條第三項、第一百
    零一條第五款後段分別定有明文。是依照上開規定，被告於上開時地駕駛重型機
    車時，自應遵守上述交通安全規定，而有該等注意義務甚明。又被告肇致本件車
    禍時，雖係雨天、路面濕潤，惟路況及視距尚稱良好，此業經被告供明在卷，並
    有上開道路交通事故調查報告表（各欄項目明細內容）可參，足認被告並無不能
    注意之情事，詎被告駕車行經上開地點時，仍疏未注意車前狀況及保持行車安全
    間隔以致肇事，其有過失，灼然明甚。此經臺灣新竹地方法院檢察署檢察官將全
    案送請臺灣省竹苗區車輛行車事故鑑定委員會鑑定結果，亦同此認定「甲○○駕
    駛重機車超車不當（未保持安全間隔）為肇事原因，鍾偉連騎乘腳踏車無肇事因
    素」；再經送請臺灣省車輛行車事故覆議鑑定委員會覆議鑑定結果，亦為相同之
    認定「照原鑑定意見」及「甲○○雨天駕駛重機車，超車不當（未保持安全間隔
    ），擦撞右前腳踏車，為肇事原因」，分別有八十九年七月二十日竹鑑字第八九
    ０五０三號鑑定書及八十九年九月二十日府覆議字第八九一四六五號覆議意見書
    各一份附卷可稽。
三、被告之於本件車禍，既有如上述之過失，且被害人確因本件車禍而死亡，已如前
    述，則被告之過失行為與被害人之死亡結果間，顯有相當因果關係。綜上所述，
    本件事證已臻明確，被告之過失犯行，堪以認定，應予依法論科。
四、核被告甲○○所為，係犯刑法第二百七十六條第一項過失致人於死罪。被告於肇
    事後於未被有偵查犯罪職權之機關或公務員發覺前，即以行動電話報警，並接受
    偵訊，此業經被告供明在卷，並經證人即被害人之妻鍾謝幼珍於警訊證述屬實，
    並有新竹市警察局第二分局東山派出所轄區變死報告記錄表一紙附卷（見臺灣新
    竹地方法院檢察署八十九年度相字第二０四號相驗卷宗第二頁），記載為加害人
    報案，足認被告為對於未發覺之犯罪自首而接受裁判，符合自首之規定，應依刑
    法第六十二條前段之規定減輕其刑。爰審酌被告因一時不慎，致涉本件犯行，肇
    事後並未逃逸，並幫忙救護被害人為其止血，且被告亦無犯罪前科，素行尚佳，
    案發當時係在職學生、且事後已與被害人家屬達成和解，有調解書一紙附卷可稽
    （見臺灣新竹地方法院檢察署八十九年度調參第一０七八號調解卷宗），並參諸
    被告於本件事故之過失情節、過失程度及犯罪後於本院審理時尚能坦承犯行，態
    度良好，深具悔意等一切情狀，量處如主文所示之刑，並諭知易科罰金之折算標
    準。又被告前未曾受有期徒刑以上刑之宣告，有臺灣高等法院被告全國前案紀錄
    表及臺灣新竹地方法院檢察署刑案資料查註紀錄表各一紙在卷可稽，其因一時疏
    忽，致罹刑章，犯後已深知悔悟，事後亦與被害人家屬達成和解，其歷經此次偵
    審程序及科刑判決之教訓後，當已知所警惕，而無再犯之虞，故本院認上開對其
    所宣告之刑，以暫不執行為適當，爰併宣告緩刑二年，緩刑期內併付保護管束，
    以勵來茲而啟自新。
據上論斷應依刑事訴訟法第二百九十九條第一項前段，刑法第二百七十六條第一項、
第四十一條、第六十二條前段、第七十四條第一款、第九十三條第一項，罰金罰鍰提
高標準條例第一條前段、第二條，判決如主文。
本案經檢察官章京文到庭執行職務。
中      華      民      國    八十九    年     十二     月     十九     日
                                    臺灣新竹地方法院刑事第一庭
                                          法  官    馮  俊  郎
右正本證明與原本無異。
如不服本判決，應於判決送達後十日內向本院提出上訴狀（應附繕本），上訴於臺灣
高等法院。
                                          書記官    謝  國  聖
中      華      民      國    八十九    年     十二     月     十九     日
附錄本案論罪科刑實體法條文：
刑法第二百七十六條第一項
因過失致人於死者，處二年以下有期徒刑、拘役或二千元以下罰金。


司法院資訊處製作；財團法人民間司法改革基金會備份。
